【裁判字號】    99,訴,2607
【裁判日期】    991221
【裁判案由】    返還不當得利
【裁判全文】
臺灣臺北地方法院民事判決              99年度訴字第2607號
原      告  大竑企業股份有限公司
法定代理人  吳超竑
訴訟代理人  陳泳霖
被      告  萬象大廈管理委員會
法定代理人  羅欽仁
上列當事人間請求返還價金事件，經本院於民國99年12月7日言
詞辯論終結，判決如下：
    主      文
原告之訴及假執行之聲請均駁回。
訴訟費用由原告負擔。
    事實及理由
一程序方面：本件被告法定代理人原為楊躍駿，於本院審理期間
  變更為羅欽仁，已於民國99年7月22日聲明承受訴訟（參見本
  院卷第71頁）。
二原告主張：原告於97年間承租位於萬象大廈二樓之臺北市○○
  ○路○段126巷1號2樓房屋（下稱系爭房屋），該樓層唯一之廁
  所為公共逃生樓梯間之公共廁所（下稱系爭公廁）。系爭房屋
  於原告承租前已荒廢10年，系爭公廁及所在樓梯間於10多年來
  亦未據被告清潔或維修，其中蹲式馬桶、廁所門與燈具毀損，
  天花板與洗手檯破損，牆壁與地面斑駁，形同鬼屋，不堪使用
  。系爭房屋所有權人吳超竑曾於97年1月23日、97年4月22日以
  存證信函請求被告維修，否則將由原告代為維修並向被告求償
  。被告回函表示不予維護，將責任推給系爭房屋所有權人，違
  反公寓大廈管理條例第3條第4項、第10條第2項及第36條第2項
  規定，原告遂代為維修，並支付晶英室內設計工程顧問有限公
  司（下稱晶英公司）整修費新臺幣（下同）505,350元、馥誠
  水電工程行水電費用63,945元，扣除男廁小便斗隔間未施作部
  分12,000元，共計557,295元等情，依民法179條規定，求為判
  命被告給付原告557,295元及自97年7月16日起至清償日止按年
  利率5％計付利息之判決，並願供擔保，請准宣告假執行。
三被告辯稱：原告於97年間為將系爭房屋規劃成商務中心出租他
  人做為小型辦公室使用，故重新裝潢以供招商。而萬象大廈於
  70年間建築時規劃留存之廁所雖老舊，但仍堪使用，被告亦於
  97年5月間將系爭公廁修繕至堪用程度。原告認為有礙其招商
  ，堅持花費50萬元鉅資，使用最新之浴廁裝潢設備重新整修，
  乃非必要之開銷，無由轉嫁其他區分所有權人即被告承擔。且
  系爭公廁至今仍為原告專用之公共設施，原告係其花費鉅資整
  修後之唯一受益人，被告並未因此而獲得任何利益，原告請求
  返還不當得利，自無理由等語，聲明請求駁回原告之訴及其假
  執行之聲請，如受不利判決，願供擔保請准宣告免為假執行。
四兩造爭執要點及本院之判斷：
  本件原告主張：其承租位於萬象大廈二樓之系爭房屋，該樓層
  唯一之廁所為系爭公廁等情，為被告所不爭執。至於原告主張
  ：系爭公廁及所在樓梯間不堪使用，被告拒絕維修，原告遂代
  為維修，支出557,295元費用，被告應返還所受557,295元之不
  當得利等情，為被告所否認。原告依民法第179條規定請求被
  告返還不當得利，應以被告無法律上之原因而受利益，致原告
  受有損害為要件。經查：
  (一)原告主張被告未盡維修系爭公廁及所在樓梯間之義務，為被
    告所否認。原告固提出系爭公廁（含所在樓梯間，下同）整
    修前、整修後之照片，主張系爭公廁於原告修繕前不堪使用
    ，然查：
    1.原告對於被告在臺灣臺北地方法院96年度簡上字第630號
      被告與吳超竑（即系爭房屋所有權人，亦為原告之法定代
      理人）間給付管理費事件（下稱另案）聲請訊問之證人即
      偉成衛生工程行負責人林仁安結證稱：其曾承攬修繕系爭
      公廁，疏通馬桶公共排糞管與地板排水管，修繕後每個馬
      桶都暢通，可以正常使用等語、證人即聯福冷氣水電工程
      行負責人林福來結證稱：其曾承攬修繕系爭公廁，更換女
      廁一個蹲式馬桶、腳踏沖水器與一個坐式馬桶之水箱零件
      ，更換後可以正常使用，被告已支付費用等語、證人即被
      告前總幹事李皓民結證稱：因吳超竑以存證信函要求，方
      請偉成衛生工程行疏通馬桶、聯福冷氣水電工程行更換馬
      桶與沖水器，地上排水管亦疏通，廁所門是找作裝潢的住
      戶幫忙，牆壁是我自己買油漆找清潔工刷的，修繕後已無
      廁所不通或門窗不能關之情形，廁所怎麼可能沒有燈、磁
      磚有1、2片剝落，吳超竑要求整個換掉，我怎麼可能整個
      換掉等語（參見另案影印卷第45至48頁之98年11月16日準
      備程序筆錄），及偉成衛生工程行於97年5月13日出具給
      被告之2樓馬桶公共排糞管及地板排水管修繕費用6,000元
      收據與聯福冷氣水電工程行於97年5月28日出具給被告之
      換大便管、換排水管、換蹲式馬桶、腳踩沖水器、水箱零
      件、3吋漏水頭、修理臉盆下水管之修繕費用17,450元收
      據（參見另案影印卷第29、30頁），均不爭執。再參酌原
      告所提被告於97年5月26日寄發給吳超竑之存證信函中稱
      「…現因台端個人需要使用，要求本會維修，本會亦已於
      97年5月12日委由聯福水電及偉成衛生工程更換蹲式馬桶
      及疏通排水管，現已是堪用狀態，日後本會亦當督促清潔
      人員維持清潔…」等語，可見被告確曾於97年5月間修繕
      系爭公廁。則被告辯稱曾將系爭公廁修繕至堪用程度，就
      使用功能而言，尚非全然無據。
    2.再者，依原告於另案聲請之證人曾炳泓（即晶英室內設計
      工程顧問有限公司負責人）、林敏裕（即馥誠水電工程行
      負責人）之證言（參見另案影印卷第23、24頁之98年10月
      12日準備程序筆錄）及原告於本件所提付款明細、97年7
      月16日工程報價單、97年7月25日、97年9月22日、97年10
      月21日支票、97年7月25日估價單、98年1月15日統一發票
      、98年1月21日支票（參見本院卷第42至46、48至51頁）
      ，可見原告係於97年7月至8月間僱工整修系爭公廁，且原
      告坦言：所提整修前之照片，係被告於97年5月26日寄發
      存證信函前即被告整修前之狀態，所提整修後之照片，係
      原告整修後之狀態，至於被告整修後之狀態，並未拍照等
      語（參見本院卷第81頁之99年10月7日言詞辯論筆錄），
      則原告徒以被告於97年5月間整修前之狀態，主張系爭公
      廁在被告整修後、原告整修前仍不堪使用，難認有據。
  (二)其次，原告承租之系爭房屋位於萬象大廈2樓，該樓層唯一
    之廁所為系爭公廁，已如前述，依原告所稱：系爭房屋於原
    告承租前之10年間為空屋，目前約出租3分之1，供零售業作
    辦公室使用等語（參見本院卷第168頁之99年12月7日言詞辯
    論筆錄），及吳超竑於97年4月22日寄發被告之存證信函稱
    「…本人所有權之2樓因出租使用在即，…因公共廁所只有
    一間，如廁所無法正常運作，勢必造成本人2樓營運延遲…
    」等語（參見本院卷第21、23頁），可見原告整修系爭公廁
    係為便於將系爭房屋出租他人營業使用。再比較被告在另案
    所提萬象大廈其他樓層公共廁所於98年間之現況照片（參見
    另案影印卷第31至33頁）與原告所提系爭公廁整修後之照片
    （參見本院卷第52至56、95至99、146、148、150、152、
    154 、156、158、159、161頁），就設備材料及美觀程度而
    言，系爭公廁顯然遠勝於萬象大樓其他樓層公共廁所。而原
    告主張系爭公廁在被告整修後、原告整修前仍不堪使用，難
    認有據，亦如前述，則原告於被告整修後猶自行將系爭公廁
    整修如所提整修後之照片所示，難認其整修之目的僅止於堪
    供萬象大廈住戶共同使用，應認係為供商業使用，有為自己
    營利之目的。因此，縱然原告因整修系爭公廁而支出費用，
    其目的既係為符合自己營利上之需求，且系爭公廁經原告整
    修後，空置10年之系爭房屋終得出租收益，原告仍應認係最
    大受益者，難認有何損害。從而，原告主張代被告整修系爭
    公廁支出557,295元，被告應返還所受557,295元之不當得利
    等語，為無理由。
五綜上所述，原告依民法第179條規定，請求被告給付557,295元
  及自97年7月16日起至清償日止按年利率5％計算之利息，為無
  理由，應予駁回，其假執行之聲請失所附麗，應併予駁回。
六兩造其餘攻擊防禦方法及證據資料，經本院斟酌後，認為均不
  足以影響本判決之結果，無逐一詳論之必要，附此敘明。
七據上論結，本件原告之訴為無理由。依民事訴訟法第78條，判
  決如主文。
中    華    民    國    99    年    12   月     21    日
                  民事第二庭  法  官  林玲玉
以上正本係照原本作成。
如對本判決上訴，須於判決送達後20日內向本院提出上訴狀。如
委任律師提起上訴者，應一併繳納上訴審裁判費。
中    華    民    國    99    年    12   月     21    日
                              書記官  劉碧輝

司法院資訊處製作；財團法人民間司法改革基金會備份。
